【裁判字號】    96,小上,17
【裁判日期】    970123
【裁判案由】    侵權行為損害賠償
【裁判全文】
臺灣臺南地方法院民事判決              96年度小上字第17號
上  訴  人    乙○○
              甲○○
              丙○○
上列當事人間請求侵權行為損害賠償事件，上訴人對於中華民國
96年4月4日本院新營簡易庭（現更名為柳營簡易庭）96年度營小
字第387號第一審判決提起上訴，經本院於97年1月9日言詞辯論
終結，判決如下：
    主  文
原判決關於(一)命上訴人乙○○給付上訴人丙○○新臺幣捌仟肆佰
伍拾貳元部分，及該部分假執行之宣告；(二)駁回上訴人甲○○後
開第三項之訴部分，並訴訟費用之裁判均廢棄。
上開廢棄(一)部分，上訴人丙○○在第一審之訴駁回。
上開廢棄(二)部分，上訴人乙○○應再給付上訴人甲○○新臺幣壹
萬肆仟貳佰肆拾壹元。
兩造其餘之上訴均駁回。
第一、二審訴訟費用新臺幣肆仟元，由上訴人乙○○負擔新臺幣
玖佰壹拾捌元，上訴人丙○○負擔新臺幣壹仟貳佰壹拾元，上
訴人甲○○負擔新臺幣壹仟捌佰陸拾玖元。
    事實及理由
一、上訴人甲○○、丙○○於原審起訴主張及於本院上訴意旨略
    以：
  (一)上訴人甲○○、丙○○於原審起訴主張：
    上訴人甲○○於民國95年1月13日16日時30分許，駕駛車牌
    號碼Ｐ5─0325號自用小客車（以下簡稱系爭車輛），行經
    台南市○○○路○段路口停等紅綠燈時，遭上訴人乙○○駕
    駛車牌號碼3579─ＪＥ號小客車自後方衝撞，致系爭車輛毀
    損受損害經修繕須支付修理費新台幣（下同）38,923元。而
    上訴人甲○○、丙○○受此不法侵害，身心非常痛苦，並請
    求賠償非財產上之精神損失。另上訴人甲○○因系爭車禍訴
    訟，出庭車馬費1萬元。上訴人甲○○、丙○○依民法第184
    條、第193條之法律關係，請求上訴人乙○○賠償系爭車輛
    修繕費用、出庭車馬費及精神慰撫金。並聲明：上訴人乙○○應給付上訴人甲○○、丙○○98,923元（其中上訴人乙○○應分別給付上訴人甲○○系爭車輛修繕費用38,923元，精
    神慰撫金及出庭車馬費30,000元，共計68,923元；應給付上
    訴人丙○○精神慰撫金30,000元。）
  (二)上訴人甲○○、丙○○上訴意旨則以：系爭車輛經送保養廠
    修繕後，上訴人甲○○、丙○○就將系爭車輛牽走，上訴人
    乙○○及其保險公司均未支付修繕費用予保養廠，保養廠既
    未收到款項，自無法開立收據。而本件系爭車禍發生時，上
    訴人甲○○係處於停紅綠燈之完全靜止狀態，並無任何過失
    ，原審就上訴人甲○○、丙○○車損部分不應計算折舊，且
    精神賠償部分亦應重新評估，為此提起上訴，另為合法公平
    之判決。
  (三)上訴人甲○○並聲明：(1)原判決不利於上訴人甲○○部分廢
    棄。(2)上訴人乙○○應再給付上訴人甲○○60,471元。(3)駁
    回上訴人乙○○之上訴請求。另上訴人丙○○聲明：(1)原判
    決不利於上訴人丙○○部分廢棄。(2)上訴人乙○○應再給付
    上訴人丙○○21,548元。(3)駁回上訴人乙○○之上訴請求。
二、上訴人乙○○則以：
  (一)按系爭事實發生迄今已逾1年，上訴人甲○○之車損部分應
    已修理完畢，且其無民事訴訟法第222條「當事人已證明受
    有損害而不能證明其數額或證明顯有重大困難」之情形，上
    訴人甲○○主張本件車損之金額應提出合法之收據或發票。
    上訴人甲○○雖於原審所提出估價單為證，但估價單一般為
    商業行為之先行估價，修理完畢後之數量、單價、總價及交
    易條件等通常會依實際情形而有所變動，且可任意更改，如
    上訴人甲○○於96年1月27日所提出之估價單，並無工資項
    目且無經手人簽章，同年2月7日所提之估價單卻有工資項目
    。且基於道德風險之考量，國內各保險公司有不採用估價單
    作為理賠依據之趨勢，如上訴人投保之明台產物保險公司即
    因上訴人甲○○不提出收據而擱置其理賠金。
  (二)依民事訴訟法第277條前段規定：「當事人主張有利於己之
    事實者，就其事實有舉證之責任。」，本件上訴人甲○○所
    提出之估價單，未記載押估價日期或維修日期，不能證明其
    因系爭事實而受有損害，無法證明與系爭車禍事實有因果關
    係，是其所提出之估價單無證據能力。又依卷附96年1月18
    日調解程序筆錄記載「車輛請求損害3萬元」，另同年2月7
    日估價單末行記載「此車以35,000正維修」，縱估價單得證
    明被上訴人受有損害，原審未確定求償金額，逕以38,923元
    為車損金額，顯有未洽。是以，原審判決違反民事訴訟法第
    222及同法第277條之規定，為判決違背法令。
  (三)對於明台產物保險股份有限公司函覆，該保險公司曾派員至
    訴外人永興企業社勘車，並與訴外人永興企業社老闆協議在
    雙方可和解之前提下同意以3,500元賠付系爭車輛修理費用
    之事實不爭執。
  (四)並聲明：(1)駁回上訴人甲○○、丙○○之上訴請求。(2)原判
    決不利於上訴人部分廢棄。(3)上開廢棄部分上訴人甲○○、
    丙○○在第一審之訴駁回。(4)第一、二審之訴訟費用由上訴
    人甲○○、丙○○負擔。
三、得心證之理由
  (一)按關於請求給付金錢或其他代替物或有價證券之訴訟，其標
    的金額或價額在10萬元以下者，適用本章所定之小額程序；
    又對於小額程序之第一審裁判之上訴或抗告，非以其違背法
    令為理由，不得為之；上訴狀內應記載上訴理由，表明下列
    各款事項︰（一）原判決所違背之法令及其具體內容。（二
    ）依訴訟資料可認為原判決有違背法令之具體事實。民事訴
    訟法第436條之8第1項、第436條之24第2項、第436條之25條
    分別定有明文。本件上訴人於原審起訴請求上訴人給付總
    額為98,923元，請求標的金額在10萬元以下，依上開規定，
    上訴人提起上訴應以原審判決違背法令為理由。茲據上訴人
    乙○○提出之上訴理由所載：上訴人甲○○、丙○○所提出
    之估價單記載「此車以35,000正維修」，原審未確定求償金
    額，逕以38,923元為車損金額，判決自有違背法令等語；另
    上訴人甲○○、丙○○提出之上訴理由意旨略以：上訴人甲○○、丙○○請求上訴人乙○○應給付上訴人甲○○系爭車
    輛修繕費用38,923元，精神慰撫金及出庭車馬費30,000元，
    共計68,923元；應給付上訴人丙○○精神慰撫金30,000元；
    原審判令上訴人乙○○給付上訴人甲○○、丙○○系爭車輛
    修繕費用，且就修繕費用折舊，未評估上訴人甲○○、丙○○精神賠償部分，判決違背法令等語。兩造上訴人均已具體
    表明原判決認定事實與所憑證據不符，而有違背法令情事，
    及提出依訴訟資料可認為原判決有違背法令之具體事實，應
    認兩造其上訴係屬合法，合先敘明。
  (二)本件原審經審理後，認定上訴人乙○○駕車追撞上訴人甲○○駕駛之系爭車輛，造成系爭車輛損害等，並判命上訴人乙○○應給付上訴人甲○○、丙○○16,904元，並駁回上訴人
    甲○○、丙○○其餘之訴，經兩造均不服原審判決提起上訴
    到院，並於表明原判決有違背法令之處，茲就上訴人所述上
    訴理由是否可採，論述如下：
  (1)關於系爭車輛損害部分：
    本件上訴人甲○○起訴請求上訴人乙○○給付系爭車輛損害
    之修繕費用38,923元等情。查，依行車執照所示系爭車輛為
    上訴人甲○○所有，而系爭車輛經上訴人乙○○撞損後現已
    修復，修復費用包含零件費用16,423元、工資費用12,500元
    、烤漆費用10,000元，合計雖為38,923元，惟承攬修繕之訴
    外人永興企業社僅以35,000元為上開之修繕，此有上訴人甲○○於原審提出之系爭車輛之行車執照、估價單各1件可憑
    。復經本院依職權向訴外人永興企業社及明台產物保險股份
    有限公司函詢，系爭車輛所需之費用為何？訴外人永興企業
    社及明台產物保險股份有限公司均函覆，系爭車輛經訴外人
    永興企業社及明台產物保險股份有限公司協議，確以35,000
    元維修，此有永興企業社陳報狀、明台產物保險股份有限公
    司96年12月27日明南字第300號函文各1件在卷可按，足認上
    訴人甲○○所有系爭車輛因本件車禍所需花費之修復費用為
    35,000元，而非38,923元。次查，系爭車輛係於西元1997年
    9月出廠，且為上訴人甲○○所有，有前揭行車執照可憑，
    至本件車禍發生即車輛受損日95年1月13日為止，已使用8年
    又4個月，上訴人甲○○所花費之修復費用中，零件部分既
    係以新零件更換損壞之舊零件，則上訴人甲○○以修理費作
    為損害賠償之依據時，自應將零件折舊部分予以扣除，始屬
    合理。再依行政院所頒固定資產耐用年數表及固定資產折舊
    率表之規定，系爭車輛耐用年數為5年，上訴人甲○○上開
    車輛使用年數雖已超過耐用年數，但於本件車禍發生時仍正
    常使用中，足見該車之零件應仍在固定資產耐用年限內，方
    可繼續使用，難認其零件已無殘餘價值，如超過耐用年限之
    部分仍依定率遞減法繼續予以折舊，則與固定資產耐用年限
    所設之規定不符。故參酌營利事業所得稅結算申報查核準則
    第95條前段所定「營利事業折舊性資產，於耐用年限屆滿仍
    繼續使用者，其殘值得自行預估可使用年數並重新估計殘值
    後，按原提列方式計提折舊」，又所得稅法第51條：「固定
    資產之折舊方法，以採用平均法、定率遞減法或工作時間法
    為準則。上項方法之採用及變換，準用第44條第3項之規定
    ；其未經申請者，視為採用平均法」及該法施行細則第48條
    第1款「固定資產之折舊方法，採平均法者以固定資產成本
    減除殘價後之餘額，按固定資產耐用年數表規定之耐用年數
    平均分攤，計算其每期折舊額」之規定，是原判決認採用「
    平均法」計算其最後1年折舊後之殘值作為系爭車輛之殘餘
    價值，應屬合理。然承前所述，系爭車輛實際所需之修繕費
    為35,000元，故其零件材料按原修繕總金額之比例計算，零
    件材料之支出為14,768元（計算方式：零件材料16423×350
    00／38923＝14768；工資費用12500×35000／38923＝11240
    ；烤漆費用10000×35000／38923＝8992；小數點以下4捨5
    入），依前揭平均法計算其折舊後零件之殘餘價值為2,461
    元（計算式：14,768/（5+1）=2461；小數點以下4捨5入）
    ，而非零件材料為20,232（計算方式：11240＋8992＝20232
    ）元，自無需依資產耐用年限予以折舊。是上訴人甲○○得
    向上訴人乙○○請求系爭車輛因本件交通事故所支出之修理
    費用為22,693元（計算式：2461+20232＝2269 3）。至於上
    訴人丙○○並非系爭車輛之所有權人，且亦未請求上訴人乙○○給付系爭車輛之修繕費用，則原審認定系爭車輛之修繕
    費用為38,923元，並命上訴人乙○○亦應給付非系爭車輛之
    所有權人即上訴人丙○○系爭車輛修繕之費用，自與相關卷
    證資料不符，且就上訴人丙○○未請求之事項予以判決，判
    決即有違背法令之情事，上訴人因此主張原判決違背法令，
    自有理由，爰由本院予以廢棄如主文第一項所示，改判如主
    文第二項、第三項所示。至於，上訴人甲○○上訴意旨指稱
    原審判決不應就系爭車輛予以折舊計算修繕費用云云，實係
    就原審取捨證據，認定事實之職權行使，指摘原判決為不當
    ，求予廢棄，自非有理由。
  (2)關於精神慰撫金及出庭車馬費部分：
    再者，上訴人甲○○、丙○○略稱：上訴人甲○○、丙○○
    受此不法侵害，身心非常痛苦，並請求賠償非財產上之精神
    損失，及上訴人甲○○因系爭車禍訴訟，出庭車馬費1萬元
    ，原判決未加以評估亦有違背法令云云。然原判決以出庭車
    馬費1萬元部份，係上訴人甲○○出庭應訊之目的係為請求
    賠償，而須到場陳述意見，非本件侵權行為所致之直接損害
    ，難認與系爭車禍有直接之因果關聯。另上訴人甲○○、丙○○主張因系爭車禍造成身體受傷，惟渠等對其身體所受之
    傷害無法提出積極證據證明，而精神之損害得請求賠償者，
    以法律有明文規定者為限，如民法第18條、第19條、第194
    條、第195條、第979條、第999條等。本件上訴人甲○○、
    丙○○既無法證明因系爭車禍致身體受有傷害，自不得請求
    精神上之損害賠償，而駁回上訴人甲○○、丙○○關於精神
    慰撫金及出庭車馬費部分之請求，為不利於上訴人之論斷，
    於法並無不合。上訴人甲○○、丙○○上訴意旨實係就原審
    取捨證據，認定事實之職權行使，指摘原判決為不當，求予
    廢棄，自非有理由。
四、綜上所述，本件上訴人甲○○、丙○○本於侵權行為之法律
    關係請求上訴人乙○○給付上訴人甲○○系爭車輛之損害賠
    償於22,693元，核屬正當，應予准許。逾此部分之請求（含
    上訴人甲○○請求系爭車輛其餘部分損害賠償、精神慰撫金
    、出庭車馬費，及上訴人丙○○請求精神慰撫金部分），尚
    非合理，應予駁回。原審就上訴人甲○○上開應准許部分，
    為上訴人敗訴之判決，並駁回其假執行之聲請（本件上訴人
    甲○○、丙○○並未於原審聲請假執行，原判決關於原告其
    餘假執行之聲請駁回，亦有違誤），及上訴人丙○○不應予
    准許暨該部分假執行之宣告，均有未洽，上訴意旨求予廢棄
    改判，為有理由，爰由本院予以廢棄如主文第一項所示，並
    改判如主文第二項、第三項所示。至於上開應准許部分，原
    審判命上訴人乙○○給付，並為假執行之宣告，核無違誤，
    上訴人乙○○上訴意旨就此部分，仍執陳詞，指摘原判決不
    當，求予廢棄，為無理由，應駁回其上訴。至於上訴人丙○○之請求不應准許部分，原判決為上訴人丙○○敗訴之判決
    ，並駁回其假執行之聲請，經核於法並無不合，上訴意旨求
    予廢棄改判，為無理由，應駁回其上訴。
五、又本件為小額事件，法院為訴訟費用之裁判時，應確定其費
    用額。查本件第一審訴訟費用為1,000元，兩造均上訴，第
    二審訴訟費用額各1,500元，三者合計為4,000元，則本件訴
    訟費用可確定為4,000元。又依據兩造於第一審及第二審勝
    敗之程度，上訴人乙○○負擔918元，上訴人丙○○負擔1,2
    13元，上訴人甲○○負擔1,869元。
六、據上論結，本件上訴為一部有理由，一部無理由，依民事訴
    訟法第436條之32第1項、第2項、第499條第1項、第450條、
    第436條之19、第79條，判決如主文。
中    華    民    國    97    年    1     月    23    日
                        臺灣臺南地方法院民事第一庭
                              審判長法  官    翁金緞
                                    法  官    黃瑪玲
                                    法  官    田幸艷
以上正本證明與原本無異。
不得上訴。
中    華    民    國    97    年    1     月    24    日
                                    書記官    劉紀君


司法院資訊處製作；財團法人民間司法改革基金會備份。
